臺灣高等法院刑事判決
109年度上訴字第627號
上  訴  人  
即  被  告  蕭星誼（原名蕭雅齡）




上列上訴人即被告因毒品危害防制條例案件，不服臺灣桃園地方
法院108年度審訴字第1755號、第2055號，中華民國108年12月16
日第一審判決（起訴案號：臺灣桃園地方檢察署108年度毒偵字
第3327號、108年度毒偵字第3950號），提起上訴，本院判決如
下：
    主  文
上訴駁回。                                             
    理  由
一、按不服地方法院之第一審判決而上訴者，須提出上訴書狀，
    並應敘述具體理由，為上訴必備之程式。倘其上訴書狀已敘
    述理由，但所敘述者非屬具體理由，仍屬不符上訴之法定程
    式，由第二審法院以其上訴不合法律上程式，判決駁回，不
    生定期命補正之問題。此觀刑事訴訟法第350條第1項、第36
    1條、第362條前段及第367條前段之規定自明。且自同法第3
    61條之修法過程以觀，原草案為：「依前項規定提起上訴者
    ，其上訴書狀應敘述理由，並引用卷內訴訟資料，具體指摘
    原審判決不當或違法之事實。其以新事實或新證據為上訴理
    由者，應具體記載足以影響判決結果之理由」，嗣經修正通
    過僅保留「上訴書狀應敘述具體理由」之文字，其餘則刪除
    ，故所稱「具體理由」，並不以其書狀應引用卷內訴訟資料
    ，具體指摘原審判決不當或違法之事實，亦不以於以新事實
    或新證據為上訴理由時，應具體記載足以影響判決結果之情
    形為必要。但上訴之目的，既在請求第二審法院撤銷或變更
    第一審之判決，所稱「具體」，當係抽象、空泛之反面，須
    就不服判決之理由為具體之敘述而非空泛之指摘而言，亦即
    須就其所主張第一審判決有違法或不當之情形，舉出該案相
    關之具體事由足為其理由之所憑，而非徒托空言或漫事指摘
    ；若僅泛言原判決認事用法不當、採證違法或判決不公、量
    刑過重等空詞，而無實際論述內容，即無具體可言（最高法
    院106年第8次刑事庭會議決議意旨參照）。
二、本案原審適用簡式審判程序，以上訴人即被告蕭星誼（下稱
    被告）被訴各該犯行，業據原判決就認定犯罪事實之證據及
    理由、論罪、科刑及沒收詳為論述：
(一)認定犯罪事業之證據及理由：據被告於警詢、偵查及原審審
    理中均坦承於民國108年6月5日晚間11時許、108年7月7日某
    時許及108年7月9日凌晨3時30分為警採尿時起回溯前26小時
    內之108年7月8日某時許，分別在桃園市○○區○○○街00號5樓
    居所內，各以將第一級毒品海洛因摻水使用針筒注射、將第
    二級毒品甲基安非他命置入玻璃球內點火燃燒吸食煙霧之方
    式，各施用第一級毒品海洛因（2次）及第二級毒品甲基安
    非他命（1次）之犯行（108年度毒偵字第3327號卷，下稱毒
    偵3327卷，第18、67至68、90頁；108年度毒偵字第3950號
    卷，下稱毒偵3950卷，第9頁正背面、第35頁背面；原審審
    訴1755卷第43、52頁；原審審訴2055卷第29、38頁），又被
    告於警詢時所採尿液經送驗結果呈可待因、嗎啡、安非他命
    、甲基安非他命陽性反應，有桃園市政府警察局保安大隊搜
    索扣押筆錄、扣押物品目錄表、桃園市政府警察局毒品案被
    採尿人真實姓名與編號對照表、台灣檢驗科技股份有限公司
    濫用藥物檢驗報告（檢體編號分別為：108偵-0731、108偵-
    0863）、桃園市政府警察局尿液暨毒品檢體真實姓名與編號
    對照表、刑案現場照片及扣案物照片等在卷可憑（毒偵3327
    卷第31至35、39、45至47、71、85頁，毒偵3950卷第15至16
    頁背面、第19、23至24、41頁），復有扣案之削尖吸管1支
    、已使用注射針筒1支（含白色粉末，含針筒毛重2公克，淨
    重0.1577公克，因鑑驗取用0.0078公克，結果呈海洛因陽性
    反應，毒偵3327卷第75、107頁）、第一級毒品海洛因2包（
    驗餘總淨重1.03公克，空包裝袋2只總重0.4公克，毒偵3950
    卷第56頁）、第二級毒品甲基安非他命1包（含袋毛重0.48
    公克，淨重0.1749公克，因鑑驗取用0.0032公克，毒偵3950
    卷第42、55頁）及安非他命吸食器1組、注射針筒10支可佐
    ，引證有據。
(二)論罪：因認定被告所為均係犯毒品危害防制條例第10條第1
    項之施用第一級毒品罪（2罪）與同條例第10條第2項之施用
    第二級毒品罪（1罪）。被告為供己施用第一級、第二級毒
    品因而持有第一級毒品海洛因、第二級毒品甲基安非他命之
    低度行為，均為施用毒品之高度行為所吸收，不另論罪。被
    告所為上開3次施用毒品犯行，犯意各別，行為互殊，應分
    論併罰。
(三)科刑：原判決針對被告科刑事由，審酌被告前經觀察、勒戒
    及強制戒治之戒癮治療處分後，猶未戒除施用毒品，復分別
    為本案3次施用毒品之犯行，顯見其無戒毒悔改之意，應予
    非難，惟念被告犯後均坦承犯行，衡以本案各行為所生危害
    、犯罪之動機、目的、手段、智識程度、生活狀況、素行及
    犯後態度等一切情狀，分別量處各有期徒刑6月（施用第一
    級毒品2次）、有期徒刑2月（施用第二級毒品1次），再定
    應執行有期徒刑1年，並均諭知易科罰金折算標準，實屬妥
    適，核無不當。
(四)沒收部分：以扣案如附表編號一起訴書所示殘留海洛因之注
    射針筒1支，應依毒品危害防制條例第18條第1項前段併諭知
    沒收銷燬，至鑑驗所用之毒品，既已滅失，爰不再諭知沒收
    銷燬；扣案如附表編號二起訴書所示之海洛因2包（驗餘毛
    重1.43公克）、甲基安非他命1包（驗前毛重0.48公克，因
    鑑驗使用0.0032公克，驗餘毛重0.4768公克），不問屬於犯
    人與否，及裝載上開毒品之包裝袋，與毒品並無法完全析離
    ，均應依毒品危害防制條例第18條第1項前段規定沒收銷燬
    。至扣案如附表編號一起訴書所示之削尖吸管1支，如附表
    編號二起訴書所示之注射針筒10支（起訴書誤載為1支）、
    玻璃球吸食器1組，為被告所有供其施用第一、二級毒品所
    用之物，業據被告供承在卷（毒偵字第3327號卷第90頁，毒
    偵字第3950號卷第8頁），爰依刑法第38條第2項前段之規定
    ，宣告沒收，於法有據。
(五)綜上，堪認原判決已詳敘認定事實所憑證據、理由及量刑依
    據，從形式上觀察，原判決並無認定事實錯誤、量刑瑕疵或
    違背法令之情形可言。
三、被告上訴理由略以：被告犯後態度良好，所查獲之毒品數量
    甚少，違反義務程度不高，危害社會安全秩序之危險非鉅，
    原審未斟酌刑法第57條各款及刑法第59條規定，顯有速斷云
    云（本院卷第35至43頁），抽象指摘原判決量刑過重，提起
    上訴。惟原審判決業已詳細記載認定被告犯罪之證據及理由
    ，並審酌包括被告自陳之犯後態度，暨刑法第57條所列事由
    而為量刑，核其量處之刑並未逾越法定刑度，亦無濫用自由
    裁量之權限。又施用第一級毒品罪之法定最輕本刑為有期徒
    刑6月以上、施用第二級毒品罪之法定最輕本刑為有期徒刑2
    月以上；原審就被告本案施用第一、二級毒品案件，各量處
    最低法定本刑之6月（施用第一級毒品2次）、2月（施用第
    二級毒品1次），另依被告犯罪情節，亦無刑法第59條所指
    法重情輕得予酌減其刑之情；被告上訴執其應依刑法第59條
    酌減其刑，實屬無據。況被告前於97年間因施用第二級毒品
    經臺灣桃園地方檢察署檢察官聲請觀察勒戒後，以97年度毒
    偵字第416號為不起訴處分；於105年間再因施用第一級毒品
    案件，經臺灣桃園地方檢察署檢察官聲請觀察勒戒及強制戒
    治後，以106年度戒毒偵字第83號為不起訴處分；於108年間
    再因施用第一、二級毒品案件，又經臺灣新北地方檢察署檢
    察官以107年度毒偵字第7956號為緩起訴處分之寬典，有本
    院被告前案紀錄表附卷可憑，參諸被告前經檢察官多次為不
    起訴、緩起訴之寬典，卻仍再犯本案施用第一、二級毒品案
    件等情，實難謂原審之量刑有何違反比例原則之處。被告徒
    執前詞指摘原審判決不當，而未依據卷內既有訴訟資料或提
    出新事證，指摘或表明第一審判決有何採證認事、用法或量
    刑足以影響判決本旨之不當或違法而構成應予撤銷之具體事
    由，要難謂其上訴已敘述具體理由。
四、綜上，本件上訴顯無具體理由而屬違背法律上之程式，爰不
    經言詞辯論，逕予駁回。
據上論斷，應依刑事訴訟法第367條前段、第372條，判決如主文
。
中    華    民    國    109   年    3     月    3     日
                  刑事第三庭    審判長法  官  張惠立
                                      法  官  張江澤
                                      法  官  劉兆菊
以上正本證明與原本無異。
施用第一級毒品部分如不服本判決應於收受送達後20日內向本院
提出上訴書狀，其未敘述上訴之理由者並得於提起上訴後20日內
向本院補提理由書（均須按他造當事人之人數附繕本）「切勿逕
送上級法院」。
施用第二級毒品部份不得上訴。
                                      書記官  陳佳微
中    華    民    國    109   年    3     月    3     日
附錄：本案論罪科刑法條全文
毒品危害防制條例第10條
施用第一級毒品者，處 6 月以上 5 年以下有期徒刑。
施用第二級毒品者，處 3 年以下有期徒刑。
附表：
編號 犯罪事實及證據 所犯罪名 宣告刑及沒收 一（108年度審訴字第1755號） 108年6月5日晚間11時許，在桃園市○○區○○○街00號5樓居所內，以將第一級毒品海洛因摻水使用針筒注射，施用第一級毒品海洛因（如臺灣桃園地方檢察署檢察官108年度毒偵字第3327號起訴書所載） 毒品危害防制條例第10條第1項 蕭星誼施用第一級毒品，處有期徒刑陸月，如易科罰金，以新臺幣壹仟元折算壹日。扣案之注射針筒壹支（殘留海洛因）沒收銷燬；扣案之削尖吸管壹支沒收。 二（108年度審訴字第2055號） 108年7月7日某時許及108年7月9日凌晨3時30分為警採尿時起回溯前26小時內之108年7月8日某時許，在桃園市○○區○○○街00號5樓居所內，以將第一級毒品海洛因摻水使用針筒注射、將第二級毒品甲基安非他命置入玻璃球內點火燃燒吸食煙霧之方式，施用第一級毒品海洛因1次及第二級毒品甲基安非他命1次之犯行（如臺灣桃園地方檢察署檢察官108 年度毒偵字第3950號起訴書所載） 毒品危害防制條例第10條第1項、第2項 蕭星誼施用第一級毒品，處有期徒刑陸月，如易科罰金，以新臺幣壹仟元折算壹日；又施用第二級毒品，處有期徒刑貳月，如易科罰金，以新臺幣壹仟元折算壹日。扣案之海洛因貳包（驗餘毛重壹點肆參公克）、甲基安非他命壹包（驗餘毛重零點肆柒陸捌公克）均沒收銷燬；扣案之注射針筒拾支、玻璃球吸食器壹組均沒收。